# 求助陈版主，公司收购控股子公司全部少数股东权益后，如何计提资产减值准备

提问人：无名氏 666 时间：2019-04-19 12:30:16
案例：20X8 年 1 月 1 日，A公司支付 180 万元对价从第三方购买 B公司 80% 的股权，交易后可以控制 B 公司。购买日 B 公司可辨认净资产的公允价值为 200 万元。为简化处理，假设在 20X8年度 B 公司的净资产价值未发生变化。
A公司于 20X8年 6 月 30 日支付 20 万元自B 公司股东C（与A公司无关联关系）处购买了 B 公司剩余20% 的股权。
A公司在20X9日 1 月 1 日对B公司相关资产组的可收回价值进行测试，经测试，B 公司资产组的可收回价值为 180 万元。
以上述叙述为基础，下列时间点的 A公司合并报表的处理为：
1 、收购B 公司 80%股权
借：B 公司可辨认净资产公允价值 200
商誉 20
贷：银行存款 180
少数股东权益 40
2 、收购 20%少数股东权益
借：少数股东权益 40
资本公积 20
贷：银行存款 20
3 、减值测试完成后
资产组含商誉账面价值为 225 万元，可收回金额为 180 万元，整个资产组共产生 45 万元的减值，全部减值是否都要体现在 A 公司的合并报表中？《计学撮要 2018 》P380问题 1-3-6 中对收购少数股权对期末商誉减值测试的影响进行了论述，若 A公司第二次仅收购 10% 的股权，则按照该问题的解答我可以理解，在收购剩余全部少数股东股权的情况下，A公司拥有 B 公司全部权益，理应承担所有减值损失。
（ 1 ）根据取得控制权时持股比例分配减值
借：资产减值损失 36 （45*0.8）
贷：商誉-商誉减值准备 20
B 公司出现减值的资产-资产减值准备 16
（ 2 ）全部计提
借：资产减值损失 45
贷：商誉-商誉减值准备 20
B 公司可辨认净资产公允价值 25
收购全部少数股东权益的情况下，出现减值如何分配，请陈版主解惑。

回答人：chenyiwei
合并报表层面实际确认的商誉只有 20 ，另有 5 是模拟计算的少数股东商誉，在收购少数股权之后也没有体现在合并报表层面，所以整体资产组的减值 45 ，实际应确认的减值损失是 40 。该 40 的减值损失首先冲减合并报表层面已确认的商誉 20 ，再将剩余的 20 按照资产组内各项可辨认资产账面价值比例分摊到各项可辨认资产作为 i 减值准备。后续如有必要，再按照《讲解 2010 》中例题9-9、9-11所述的方法进行二次、三次分配。